臺灣高等法院臺中分院刑事判決　　　　　　　　　　九十一年度上易字第二九四號
　　上　訴　人　甲○○
　　即　被　告
　　自　訴　人　乙○○
　　代　理　人　丙○○
　　　　　　　　戊○○
右上訴人因詐欺案件，不服台灣南投地方法院九十年度自字第四０號，中華民國九十
一年一月十四日第一審判決，提起上訴，本院判決如左：
    主      文
上訴駁回。
    事實及理由
一、本案經本院審理結果，認第一審判決認事用法及量刑均無不當，應予維持，並引
    用第一審判決書記載之事實、證據及理由（如附件）。
二、上訴人即被告（以下簡稱為被告）甲○○上訴意旨雖一再辯稱其出售之不動產並
    未包括系爭之十號土地在內云云。但查被告與自訴人乙○○所訂立之不動產買賣
    契約書，其標的物確包括系爭之十號土地在內，不惟迭據自訴人指訴綦詳，並經
    在場之證人賴盈妤到庭證述屬實，且承辦之代書丁○○亦到庭結證稱：「本件買
    賣條件係雙方談好後要我幫忙定契約過戶的，公契及私契所分別附記之『永安段
    一○地號土地係出賣人（即被告）所有，信託登記為蕭玉田名義，出賣人願無條
    件給付予買受人（即自訴人），甲方並願意促使蕭玉田將產權移轉登記與乙方』
    等字句，係買賣雙方要伊記載的，當時被告並稱連同十號之土地也點交給自訴人
    」等語，此外復有被告與自訴人所訂立之不動產買賣契約書及土地、建築改良物
    買賣所有權移轉契約書等影本各一份在卷可稽。而上開契約書確均附記有「永安
    段一○地號土地係出賣人（即被告）所有，信託登記為蕭玉田名義，出賣人願無
    條件給付予買受人（即自訴人），甲方並願意促使蕭玉田將產權移轉登記與乙方
    」等文字，亦有各該契約書足按。參以被告所出售之廠房約有三分之一強坐落在
    系爭之十號土地上，亦為被告所是認，苟買賣標的物未包括該十號之土地在內，
    被告豈會以新台幣六百七十萬之鉅款購買上開不動產？益見被告上開所辯顯係飾
    卸之詞，不足採信。而系爭之十號土地並非被告所有，被告並無處分之權源，亦
    據被告直承在卷，被告竟擅自出售予不知情之自訴人，足見被告具有詐欺之犯行
    甚明。是被告之上訴並無理由，應予駁回。
三、據上論斷，應依刑事訴訟法第三百七十三條、第三百六十八條，判決如主文。
中      華      民      國      九十一     年     三      月   二十八   日
                                臺灣高等法院臺中分院刑事第八庭
                                      審判長法  官  羅  得  村
                                            法  官  陳  毓  秀
                                            法  官  劉  榮  服
右正本證明與原本無異。
不得上訴。
                                            書記官  陳  俞  豪
中      華      民      國      九十一     年     四      月     一     日
                                                                        Ｒ
臺灣南投地方法院刑事判決                              九十年度自字第四號
    自  訴  人  乙○○  男三十二歲（民國○○○年○月○○日生）
                        住南投縣草屯鎮○○路一二四號
                        身分證統一編號：Ｍ一二四八四六九二號
    自訴代理人  戊○○律師
                丙○○律師
    被      告  甲○○  男五十八歲（民國○○○年○月○○○日生）
                住桃園縣平鎮市義興里廣興廿二之一號
                        身分證統一編號：Ｈ一二一七二四三號
右列被告因詐欺案件，經自訴人提起自訴，本院判決如左：
    主  文
甲○○意圖為自己不法之所有，以詐術使人將本人之物交付，處有期徒刑伍月，如易
科罰金，以參佰元折算壹日。
    事  實
一、甲○○明知其所有門牌號碼為南投縣草屯鎮○○里○○路一六四之七號廠房（含
    草屯鎮○○段建號一號及未辦理保存登記之建號一之一號增建部分）所在之二筆
    基地（分別為坐落南投縣草屯鎮○○段一○地號及同段一一地號、下稱永安段一
    ○、一一地號），其中坐落永安段一○地號（即重測前牛屎埼段四四之一二地號
    ）土地，係民國七十六年間，由魏深煌代表幸鶴股份有限公司（下稱幸鶴公司）
    信託登記為案外人蕭玉田所有，甲○○雖係幸鶴公司之隱名股東，然其個人並非
    信託人，對於該筆土地並無實質上處分權限。其於八十五年一月間，得知乙○○
    亟欲擴充舊有廠房規模並透過友人徐順宗（現更名為徐士修）之介紹有意承購上
    開廠房，竟意圖為自己不法之所有，向乙○○佯稱坐落永安段一○地號之土地雖
    登記在蕭玉田名下，然係其本人信託登記，日後乙○○亦得順利辦理所有權移轉
    登記，使乙○○不疑有他而陷於錯誤，遂以新台幣（下同）六百七十萬元之價金
    與甲○○簽訂土地暨建物買賣契約，並簽發支票以支付價金。詎乙○○於給付價
    金後欲指定其岳父為永安段一○地號之登記名義人，遂向蕭玉田之繼承人蕭奇德
    詢問過戶事宜，然竟遭告知該筆土地係魏深煌所信託，並拒絕偕同辦理土地移轉
    登記手續，嗣經乙○○再向魏深煌詢問該筆土地登記始末，方得知上情。
二、案經乙○○向本院提起自訴。
    理  由
一、訊據被告甲○○矢口否認有何詐欺取財之犯行，辯稱：伊與乙○○間之不動產買
    賣標的物，並未包含坐落永安段一○地號之土地，買賣契約上關於該筆土地權利
    義務之文字，係代書誤會伊本意而自行填寫，伊並無詐欺之意圖云云。惟查：(一)
    門牌號碼為南投縣草屯鎮○○里○○路一六四之七號廠房及該建物所在坐落永安
    段一○地號、同段一一地號之基地二筆，係被告所投資之幸鶴公司於七十五年十
    二月二十六日向案外人蕭仕徑買受，並由幸鶴公司總經理魏深煌代表公司簽訂廠
    房讓渡協議書，其中坐落永安段一一地號基地及地上建物，均經幸鶴公司辦理移
    轉登記取得登記名義，惟永安段一○地號土地係屬農地，遂由幸鶴公司將該土地
    信託登記予案外人蕭玉田所有。嗣於七十九年十月十七日，被告基於幸鶴公司（
    更名為新鶴公司）本票債權人身分聲請法院強制執行，並承受取得上開廠房（含
    永安段建號一號及未經保存登記建號一之一號增建部分）及永安段第一一地號基
    地等情，業據被告供承在卷，並經證人魏深煌、李山根（幸鶴公司前董事長）及
    蕭奇德（蕭玉田繼承人）於本院調查中證稱綦詳，復有土地登記簿謄本三份（含
    永安段一一地號、同段一○地號及其重測前之牛屎埼段四四之一二地號）、建築
    物改良登記簿謄本、廠房讓渡協議書、臺中地方法院不動產權利移轉證書、土地
    所有權狀、建築改良物所有權狀各一份在卷可稽，堪信為真。雖被告供稱：因幸
    鶴公司經營不善，伊曾於七十七年間與魏深煌、李山根協議，由伊以三百十五萬
    元承受公司廠房等語，固有廠房讓渡協議書一紙附卷可參，然證人魏深煌證稱：
    幸鶴公司與被告間雖有讓渡協議書，惟最終並未履行，且被告係於七十九年間以
    公司本票聲請強制執行取得該廠房及永安段一一地號土地之產權。而幸鶴公司停
    業後遂由伊一人承擔全部債務，並辦理改組更名為新鶴公司，被告並未繼續投資
    新鶴公司。伊本人與蕭玉田間曾有私人借貸關係，嗣後伊則向蕭玉田表示，土地
    既登記其名義，則就此抵銷二人間之債務，蕭玉田亦不置可否，是於公司解散後
    永安段一○地號土地仍登記在蕭玉田名下等語明確，足見被告自始並未取代幸鶴
    公司成為上開信託登記關係之信託人，其個人並無處分坐落永安段一○地號土地
    之實質上權限至明。(二)自訴人因亟需擴大舊有廠房，遂於八十五年一月間透過友
    人徐順宗（現更名為徐士修）之介紹獲知被告位於草屯鎮○○里○○路一六四之
    七號廠房有意拋售，自訴人並於親自勘查廠房現況後，即給付面額五十萬元之支
    票作為定金，嗣後再以總額六百七十萬元之價格與被告簽訂買賣契約，並簽發支
    票支付價金等情，業據自訴人指訴在卷，核與證人徐士修證稱：伊充任該廠房買
    賣之介紹人等語、及證人即承辦上開買賣之代書丁○○證稱情節大致相符，並有
    委任書、收據、土地建築物改良物買賣所有權移轉契約書、不動產賣賣契約書各
    一紙在卷可稽。雖被告一再辯稱：伊確有告知永安段一○地號土地係由幸鶴公司
    信託登記予蕭玉田之始末緣由，是本件買賣標的物並不包括該筆土地云云，然自
    訴人指稱：因所承購之廠房絕大部分建物所在基地係坐落永安段一○地號，是伊
    於審閱土地登記簿謄本等產權文件發現登記名義人係蕭玉田後，即就此向被告質
    疑，若非被告表示該筆土地係伊個人信託登記予蕭玉田且保證日後必能完成移轉
    登記，伊實無可能甘冒無權占有他人土地之風險而買受該廠房。然嗣後與蕭玉田
    繼承人協談過戶事宜，對方竟告知土地係魏深煌所信託，伊再循線聯絡魏深煌後
    ，始知被告及魏深煌等人與幸鶴公司之關係等語，核與證人即蕭玉田繼承人蕭奇
    德、魏深煌證稱情節大致相符，並有地政人員於本院另案民事拆屋還地事件（本
    院八十八年度投簡字第八○號）現場履勘測量所製作草屯地政事務所複丈成果圖
    一紙附卷足憑，復經本院調取上開卷宗核閱無誤，自訴人所指，尚非無據。又被
    告初於本院九十年十一月十五日調查中辯稱：伊於契約書簽名時，並無永安段一
    ○地號土地登記事項之記載，係代書自行填寫云云，然經證人丁○○於本院同年
    十二月四日調查中證稱：卷附買賣書面契約，其中土地建築物改良物買賣所有權
    移轉契約書係向地政機關辦理土地移轉申請送件所用，而不動產賣賣契約書則由
    買賣當事人收執，惟上開二紙書面契約均依買賣雙方協議內容所填寫，其中就登
    記名義人為蕭玉田之土地日後辦理過戶事項並為特別約定，所記載內容均於填寫
    完畢交由當事人審閱無誤後始簽名等語無訛，被告於同次庭訊中即改稱：係代書
    誤會伊表達之真意而誤載相關文字云云，其辯解前後矛盾，已難盡信，復對照上
    開二份契約書，確均另行填載「永安段一○地號土地係出賣人（即被告）所有，
    信託登記為蕭玉田名義，出賣人願無條件給付予賣受人（即自訴人），日後則由
    買方直接辦理產權移轉登記」等字句，衡情該永安段一○地號土地若非買賣標的
    物，何須於書面契約中記載詳實，且所載文字係自訴人日後得就永安段一○地號
    土地直接辦理移轉登記，而非另行向蕭玉田購置，且其中並無一語提及幸鶴公司
    與該筆土地之產權關係，況證人魏深煌證稱：八十五年間徐順宗到草屯鎮找伊協
    商時，徐順宗即表示乙○○已買下廠房，請伊處理土地登記蕭玉田名義之問題，
    益徵被告於訂約之初，係向自訴人佯稱永安段一○地號土地為其信託登記，日後
    亦得以順利辦理移轉登記，始解除自訴人對於該筆土地產權不明之疑慮而簽訂買
    賣契約，嗣後經蕭玉田繼承人告知復循線聯絡魏深煌後，始得知該筆土地由幸鶴
    公司信託登記之實情，要屬無疑，而被告事後綜有向魏深煌洽商過戶事宜，仍無
    解於其自始主觀上即有詐欺之意圖至明。綜上調查結果，本件事證明確，被告上
    開辯解無非飾卸之詞，其犯行洵堪認定，應依法論科。
二、核被告甲○○所為，係犯刑法第三百三十九條第一項之詐欺取財罪。爰審酌被告
    並無前科素行（參見卷附臺灣高等法院被告全國前案紀錄表），為求與自訴人順
    利訂約之動機，惟其犯罪情節尚非重大，其犯後未坦承犯行且未能與自訴人達成
    民事和解等一切情狀，量處如主文所示之刑，並諭知易科罰金之折算標準。又被
    告行為後，刑法第四十一條業於九十年一月十日修正公布，同年月十二日生效，
    比較新舊法結果，以新法較有利於行為人，故依刑法第二條第一項前段規定，本
    件自應適用裁判時之法律即修正後刑法第四十一條第一項前段規定，諭知被告易
    科罰金之折算標準，附此敘明。
據上論斷，應依刑事訴訟法第三百四十三條、第二百九十九條第一項前段、刑法第二
條第一項前段、第三百三十九條第一項、第四十一條第一項前段，罰金罰鍰提高標準
條例第一條前段、第二條，判決如主文。
本案經檢察官王元隆到庭執行職務
中      華      民      國      九十一      年    一    月  十四    日
                                      臺灣南投地方法院刑事庭
                                          審判長法  官  林宜民
                                                法  官  周玉蘭
                                                法  官  劉敏芳
右正本證明與原本無異。
如不服本判決，應於判決送達後十日內向本院提出上訴狀( 應附繕本 )。「切勿逕送
上級法院」。
                                                書記官
中      華      民      國      九十一      年    一    月      十四    日
「告訴人或被害人對於判決如有不服具備理由請求檢察官上訴者，其上訴期間之計算
係以檢察官收受判決正本之日期為準」
附錄本案論罪科刑法條：
中華民國刑法第三百三十九條第一項：
意圖為自己或第三人不法之所有，以詐術使人將本人或第三人之物交付者，處五年以
下有期徒刑、拘役或科或併科一千元以下罰金。
